【裁判字號】    95,交聲,1113
【裁判日期】    951215
【裁判案由】    違反道路交通管理處罰條例聲明異議
【裁判全文】
臺灣臺北地方法院交通事件裁定        95年度交聲字第1113號
原處分機關  臺北市交通事件裁決所
異  議  人  甲○○
上列異議人因受處分人台省農林廳林務局農林航測所違反道路交
通管理處罰條例案件，對於臺北市交通事件裁決所中華民國95年
10月23日所為之處分（原處分案號：北市裁三字第裁22-AY00000
00號）聲明異議，本院裁定如下：
    主  文
異議駁回。
    理  由
一、按受處分人，不服道路交通管理處罰條例第八條所定主管機
    關所為之處罰者，固得依道路交通管理處罰條例第八十七條
    第一項規定，於接到裁決書之翌日起二十日內，向管轄地方
    法院聲明異議，惟得為聲明異議之主體者，限於該條例第八
    條主管機關所處罰之受處分人，如非受處分人而聲明異議，
    即難認其異議合於法律上之程式，且無從補正，此為交通異
    議事件之程序規定，乃合法要件，受處分人之異議須合於此
    項程序規定，法院始得受理而為實體之審查。次按交通法庭
    認聲明異議不合法律上之程式，且無從補正者，應以裁定駁
    回之，亦為道路交通案件處理辦法第十八條所明定。
二、按「禁行機車」標字，係用以告示本車道禁止機器腳踏車通
    行，繪設於路段起點，路段過長時，得於路段中加繪之，道
    路交通標誌標線號誌設置規則第一百七十八條定有明文。復
    按道路交通安全規則所稱之「汽車」，係指在道路上不依軌
    道或電力架線而以原動機行駛之車輛（包含機器腳踏車）；
    而機器腳踏車行駛之車道及轉彎，應依標誌或標線之規定行
    駛，道路交通安全規則第二條第一項第一款及第九十九條第
    一項亦分別定有明文。又道路交通管理處罰條例所稱之「車
    輛」，係指在道路上以原動機行駛之汽車（包括機器腳踏車
    ）或以人力、獸力行駛之車輛；汽車駕駛人，爭道行駛而有
    機器腳踏車不在規定車道行駛之情形者，處新臺幣（下同）
    六百元以上一千八百元以下之罰鍰；汽車駕駛人，有違反道
    路交通管理處罰條例第四十五條情形者，除依原條款處罰鍰
    外，並記違規點數一點，道路交通管理處罰條例第三條第八
    款、第四十五條第十三款、第六十三條第一項第一款分別定
    有明文。再按，「逕行舉發違反道路交通管理事件，經汽車
    所有人依通知單之應到案日期前到案，並告知違規駕駛人姓
    名、身分證統一編號及住址者，處罰機關應即另行通知違規
    駕駛人到案依法處理；逾應到案日期，處罰機關應依道路交
    通管理處罰條例第八十五條第三項規定處罰該汽車所有人」
    ，違反道路交通管理事件統一裁罰基準及處理細則（下稱處
    理細則）第二十四條亦有明文。故違規之汽車駕駛人為警當
    場攔停者，處罰機關固應對該汽車駕駛人為處罰，惟舉發機
    關倘非當場攔停，而係以科學儀器（如照相機或測速器）取
    得違規證據資料逕行舉發者，此際舉發機關僅得對汽車所有
    人掣單舉發，如經舉發之汽車所有人在舉發通知單上所載應
    到案日期前到案，並告知違規駕駛人姓名、身分證統一編號
    及住址者，處罰機關即應依前開處理細則第二十四條規定，
    處罰該違規駕駛人，如被舉發之汽車所有人未於應到案日期
    前到案，或雖於應到案日期前到案，而未告知實際之違規駕
    駛人者，處罰機關仍應依道路交通管理處罰條例第八十五條
    第三項「本條例關於車輛駕駛人之處罰，如應歸責於車輛所
    有人者，處罰車輛所有人」之規定，對車輛所有人為處罰。
三、本件異議人甲○○於民國九十五年八月十四日十七時二十六
    分許，騎乘受處分人台省農林廳林務局農林航測所所有之車
    牌號碼ＣＨＷ－三九三號重型機車，在西藏路處，因機器腳
    踏車不在規定車道行駛之違規，經臺北市政府警察局萬華分
    局莒光路派出所員警蕭睦儒依違反道路交通管理處罰條例第
    四十五條第十三款規定，以拍照採證方式逕行掣單舉發，並
    以受處分人所有該部重型機車有違反道路交通管理處罰條例
    第四十五條第十三款（舉發單贅引第一項）規定之行為掣單
    舉發，異議人雖於應到案日期即九十五年九月二十五日前之
    九十五年九月十五日向原處分機關提出申訴，惟其並未提出
    受處分人出具之委任書，經原處分機關函請原舉發單位調查
    結果，仍認受處分人有上開違規之行為，原處分機關依違反
    道路交通管理處罰條例第四十五條第十三款規定，裁處受處
    分人罰鍰六百元。
四、聲明異議意旨略以：本人機車原行駛慢車道，因右側汽車向
    內車道切入，迫使本人往內側的禁行車道行駛，而造成違規
    云云。
五、如前所述，本件原處分機關前開案號裁決書裁決對象之受處
    分人為台省農林廳林務局農林航測所，而依本件聲明異議狀
    所載，異議人暨具狀人欄均填載「甲○○」姓名，卻未提出
    台省農林廳林務局農林航測所之委任狀，查其真義，本件異
    議人應係違規駕駛人甲○○自行提出，是異議人如認原處分
    機關之認事用法有所違誤，即應由台省農林廳林務局農林航
    測所向本院為聲明異議，而非由異議人向本院聲明異議，核
    諸前揭說明，本件異議人之聲明異議不合法律上之程式，且
    無從補正，自應將其異議駁回。
六、依道路交通案件處理辦法第十八條，裁定如主文。
中    華    民    國    95    年    12    月    15    日
                  交通法庭法  官  紀文惠
以上正本證明與原本無異
如不服本裁定應於送達後5日內向本院提出抗告狀
                          書記官  劉新怡
中    華    民    國    95    年    12    月    15    日


司法院資訊處製作；財團法人民間司法改革基金會備份。
